【裁判字號】    97,訴,1778
【裁判日期】    970611
【裁判案由】    違反槍砲彈藥刀械管制條例
【裁判全文】
臺灣臺中地方法院刑事判決              97年度訴字第1778號
公  訴  人  臺灣臺中地方法院檢察署檢察署
被      告  甲○○
                    （另案於臺灣臺中看守所羈押中）
指定辯護人  本院公設辯護人乙○○
上列被告因違反槍砲彈藥刀械管制條例案件，經檢察官提起公訴
（96年度偵字第27044號），本院判決如下：
    主    文
甲○○未經許可，寄藏可發射子彈具有殺傷力之槍枝，處有期徒
刑年肆月，併科罰金新臺幣陸萬元，罰金如易服勞役以新臺幣
壹仟元折算壹日。扣案之仿ＢＥＲＥＴＴＡ廠九二FS型半自動手
槍製造之槍枝換裝土造金屬槍管而成之改造手槍貳枝（各含彈匣
壹個，槍枝管制編號第0000000000號、第00000
0000號）及金屬彈匣個、土造金屬槍管拾貳支均沒收
。
     犯罪事實
一、甲○○明知改造手槍、子彈，及屬槍枝主要組成零件之金屬
    彈匣、土造金屬槍管，均屬槍砲彈藥刀械管制條例所列管禁
    止持有之物，未經主管機關之許可，不得寄藏，竟於民國96
    年3月間某日，基於寄藏改造手槍、子彈及槍枝主要組成零
    件之犯意，在其位於臺中縣清水鎮○○路168巷38弄20號住
    處內，受友人陳信男（已於96年7月31日死亡）之託，代為
    保管陳信男所交付、具殺傷力之仿ＢＥＲＥＴＴＡ廠92FS型
    半自動手槍製造之槍枝換裝土造金屬槍管而成之改造手槍2
    枝（各含彈匣1個，槍枝管制編號第0000000000號、第00000
    00000號）及口徑9釐米之制式子彈1顆、口徑8.8釐米之非制
    式子彈1顆，及屬槍枝主要組成零件之金屬彈匣3個、土造金
    屬槍管32支等而未經許可持有之，並將之藏置於其前址住處
    內。嗣於96年11月5日下午5時20分許，為警持本院所核發之
    搜索票在其前址住處廚房流理台下方櫃子內查獲，並扣得上
    開槍彈、金屬彈匣及土造金屬槍管等物。
二、案經臺中縣警察局清水分局報請臺灣臺中地方法院檢察署檢
    察官偵查起訴。
     理  由
壹、程序部分：
    按被告以外之人（包括證人、鑑定人、告訴人、被害人及共
    同被告等）於審判外之陳述雖不符刑事訴訟法第159條之1至
    之4等4條之規定，而經當事人於審判程序同意作為證據，法
    院審酌該言詞陳述或書面陳述作成時之情況，認為適當者，
    亦得為證據；當事人、代理人或辯護人於法院調查證據時，
    知有刑事訴訟法第159條第1項不得為證據之情形，而未於言
    詞辯論終結前聲明異議者，視為有前項之同意，同法第159
    條之5定有明文。立法意旨在於傳聞證據未經當事人之反對
    詰問予以核實，原則上先予排除。惟若當事人已放棄反對詰
    問權，於審判程序中表明同意該等傳聞證據可作為證據；或
    於言詞辯論終結前未聲明異議，基於尊重當事人對傳聞證據
    之處分權，及證據資料愈豐富，愈有助於真實發見之理念，
    且強化言詞辯論主義，使訴訟程序得以順暢進行，上開傳聞
    證據亦均具有證據能力。本件公訴人、被告及指定辯護人於
    本院表示對於本件卷內已存在之證據之證據能力不爭執（本
    院卷第16頁、第25至27頁），是本件內政部警政署刑事警察
    局97年2月18日刑鑑字第0970001560號槍彈鑑定書等於審判
    外之書面陳述，仍具有證據能力。
貳、實體部分：
一、上開受友人陳信男所託，代為寄藏前揭有殺傷力之手槍、子
    彈及屬槍枝主要組成零件之金屬彈匣、土造金屬槍管等事實
    ，業據被告甲○○於本院審理時供承不諱，復有前開改造手
    槍2枝及子彈2顆、金屬彈匣3個、土造金屬槍管32支扣案可
    憑，且該扣案之改造手槍及子彈、金屬彈匣3個、土造金屬
    槍管32支等，經送往內政部警政署刑事警察局鑑驗後，認（
    一）送鑑手槍1枝（含彈匣1個，槍枝管制編號第0000000000
    號）係仿ＢＥＲＥＴＴＡ廠92FS型半自動手槍製造之槍枝換
    裝土造金屬槍管而成，經檢視，欠缺楔型片，經裝填適用子
    彈（直徑6釐米、重量0.88公克之鋼珠）測試結果，測得鋼
    珠發射速度為321公尺／秒，計算其動能為45焦耳，換算其
    單位面積動能約為160焦耳／平方公尺。（二）送鑑手槍1
    枝（含彈匣1個，槍枝管制編號第0000000000號）係仿ＢＥ
    ＲＥＴＴＡ廠92FS型半自動手槍製造之槍枝換裝土造金屬槍
    管而成，經檢視，欠缺楔型片，經裝填適用子彈（直徑6釐
    米、重量0.88公克之鋼珠）測試結果，測得鋼珠發射速度為
    29 8公尺／秒，計算其動能為39焦耳，換算其單位面積動能
    約為130焦耳／平方公尺。（三）送鑑彈匣3個，認均係金屬
    彈匣。（四）送鑑槍管32支，認均係土造金屬槍管。（五）
    送鑑子彈1顆，認係非制式子彈，由金屬彈殼組合直徑8.8釐
    米金屬彈頭而成，經試射，可擊發，認具殺傷力。（六）送
    鑑子彈1顆，認係口徑9釐米制式子彈，經試射，可擊發，認
    具殺傷力。有內政部警政署刑事警察局97年2月18日刑鑑字
    第097 0001560號槍彈鑑定書在卷可憑。又依日本科學警察
    研究所之研究結果，彈丸單位面積動能達每平方公分20焦耳
    即足以穿入人體皮肉層，併據上開槍彈鑑定書所述甚詳。而
    本件扣案之前述改造手槍2支所發射之彈丸單位面積動能既
    可達每平方公分160、130焦耳，而足以穿入人體皮肉層，自
    足以認該等槍枝本身之性質實為具有殺傷力之槍枝無疑。再
    者，槍管、彈匣，業經內政部於86年11月24日以（86）臺內
    警字第8670683號函令公告為手槍之主要組成零件，為本院
    執行審判職務所得知悉之事項，無庸舉證，故上開金屬彈匣
    、土造金屬槍管等物均應屬槍枝之主要組成零件無疑。據此
    ，堪認被告前開自白確與事實相符，應可採信。本案事證明
    確，被告犯行洵堪認定。
二、核被告所為，係犯槍砲彈藥刀械管制條例第8條第4項之未經
    許可，寄藏可發射子彈具有殺傷力之改造手槍罪及同法第12
    條第4項未經許可寄藏子彈罪、同法第13條第4項未經許可寄
    藏槍枝主要組成零件罪。被告一行為同時地寄藏改造手槍、
    子彈及槍枝主要組成零件，觸犯前述3罪名，為想像競合犯
    ，應依刑法第55條之規定，從一重之槍砲彈藥刀械管制條例
    第8條第4項之未經許可，寄藏可發射子彈具有殺傷力之改造
    手槍罪處斷。另按寄藏與持有，均係將物置於自己實力支配
    之下，僅寄藏必先有他人之持有行為，而後始為之受寄代藏
    而已，故寄藏之受人委託代為保管，其保管之本身，亦屬持
    有，不過，此之持有係受寄之當然結果。又（修正前）槍砲
    彈藥刀械管制條例第7條第4項，第11條第2項係將持有與寄
    藏為分別之處罰規定，則單純之持有，固不包括寄藏，但寄
    藏之受人委託代為保管，其保管之本身所為之持有，既係寄
    藏之當然結果，法律上自宜僅就寄藏行為為包括之評價，不
    應另就持有予以論罪（最高法院74年臺上字第3400號判例意
    旨參照）。本案被告係受案外人陳信男之託而代為保管上開
    具殺傷力之槍、彈及槍枝主要組成零件，此經被告於本院審
    理時供承在卷，被告係受寄代藏槍、彈及槍枝主要組成零件
    ，而非為自己持有，參照上開最高法院判例意旨所示，法律
    上自宜僅就「寄藏」行為為包括之評價，不應另就「持有」
    予以論罪，附此敘明。爰審酌槍、彈、槍枝主要組成零件氾
    濫之情形將影響社會之治安，被告明知寄藏槍彈及槍枝主要
    組成零件係違法行為，竟仍代他人寄藏具有殺傷力之改造手
    槍、子彈及槍枝主要組成零件，其僅係單純代朋友藏放，未
    持該槍彈及槍枝主要組成零件為其他非法行為，另審酌被告
    犯罪後已坦承犯行、態度良好，頗有悔意等一切情狀，量處
    如主文所示之刑，並就併科罰金部分諭知易服勞役之折算標
    準。扣案之仿ＢＥＲＥＴＴＡ廠92FS型半自動手槍製造之槍
    枝換裝土造金屬槍管而成之改造手槍2枝（各含彈匣1個，槍
    枝管制編號第0000000000號、第0000000000號）及屬槍枝主
    要組成零件之金屬彈匣3個、土造金屬槍管32支等，依槍砲
    彈藥刀械管制條例第5條、第5條之1之規定，非經中央主管
    機關許可，不得製造、販賣、運輸、轉讓、出租、出借、持
    有、寄藏或陳列，核係違禁物，不問屬於犯人與否，均應依
    刑法第38條第1項第1款規定，予以宣告沒收。至於前揭經試
    射鑑定具有殺傷力之口徑9釐米之制式子彈1顆、口徑8.8釐
    米之非制式子彈1顆，因均經試射擊發，僅餘彈殼，即已失
    去子彈之功能，為廢棄物，非屬違禁物，自毋庸予以宣告沒
    收。
據上論斷，應依刑事訴訟法第299條第1項前段，槍砲彈藥刀械管
制條例第8條第4項、第12條第4項、第13條第4項，刑法第11條前
段、第55條、第42條第2項、第38條第1項第1款，判決如主文。
本案經檢察官丙○○到庭執行職務。
中    華    民    國    97    年    6     月    11    日
                  刑事第14庭    審判長法  官  陳  葳
                                      法  官  劉逸成
                                      法  官  林世民
上正本證明與原本無異。
如不服本判決，應於送達後10日內向本院提出上訴狀（須附繕本
），上訴於臺灣高等法院臺中分院。
上訴書如未敘述理由，應於上訴期間屆滿後20日內補提理由書於
本院。
                                      書記官  紀俊源
中    華    民    國    97    年    6     月    11    日
附錄論罪科刑法條
槍砲彈藥刀械管制條例第8條：
未經許可，製造、販賣或運輸鋼筆槍、瓦斯槍、麻醉槍、獵槍、
空氣槍或第4條第1項第1款所定其他可發射金屬或子彈具有殺傷
力之各式槍砲者，處無期徒刑或5年以上有期徒刑，併科新臺幣
10,000,000元以下罰金。
未經許可，轉讓、出租或出借前項所列槍枝者，處5年以上有期
徒刑，併科新臺幣10,000,000元以下罰金。
意圖供自己或他人犯罪之用，而犯前2項之罪者，處無期徒刑或
7年以上有期徒刑，併科新臺幣10,000,000元以下罰金。
未經許可，持有、寄藏或意圖販賣而陳列第1項所列槍枝者，處
3年以上10年以下有期徒刑，併科新臺幣7,000,000元元以下罰金
。
第1項至第3項之未遂犯罰之。
槍砲彈藥刀械管制條例第12條：
未經許可，製造、販賣或運輸子彈者，處1年以上7年以下有期徒
刑，併科新臺幣5,000,000元以下罰金。
未經許可，轉讓、出租或出借子彈者，處6月以上5年以下有期徒
刑，併科新臺幣3,000,000元以下罰金。
意圖供自己或他人犯罪之用，而犯前2項之罪者，處3年以上10年
以下有期徒刑，併科新臺幣7,000,000元以下罰金。
未經許可，持有、寄藏或意圖販賣而陳列子彈者，處5年以下有
期徒刑，併科新臺幣3,000,000元以下罰金。
第1項至第3項之未遂犯罰之。
槍砲彈藥刀械管制條例第13條
未經許可，製造、販賣或運輸槍砲、彈藥之主要組成零件者，處
3年以上10年以下有期徒刑，併科新臺幣7,000,000元以下罰金。
未經許可，轉讓、出租或出借前項零件者，處1年以上7年以下有
期徒刑，併科新臺幣5,000,000元以下罰金。
意圖供自己或他人犯罪之用，而犯前2項之罪者，處5年以上有期
徒刑，併科新臺幣10,000,000元以下罰金。
未經許可，持有、寄藏或意圖販賣而陳列第一項所列零件者，處
6月以上5年以下有期徒刑，併科新臺幣3,000,000元以下罰金。
第一項至第三項之未遂犯罰之。


司法院資訊處製作；財團法人民間司法改革基金會備份。
